臺灣高雄地方法院刑事裁定
111年度毒聲字第717號
聲  請  人  臺灣高雄地方檢察署檢察官
被      告  曾愷亭



上列被告因違反毒品危害防制條例案件，經檢察官聲請送觀察、
勒戒（111年度毒偵字第1690號），本院裁定如下：
    主  文
曾愷亭施用第一級毒品，令入勒戒處所觀察、勒戒，其期間不得
逾貳月。
    理  由
一、聲請意旨如附件聲請書所載。
二、按犯毒品危害防制條例第10條之罪者，檢察官應聲請法院裁
    定，令被告入勒戒處所觀察、勒戒，其期間不得逾2月；依
    前項規定為觀察、勒戒或強制戒治執行完畢釋放後，3年後
    再犯第10條之罪者，適用本條前2項之規定，毒品危害防制
    條例第20條第1項、第3項分別定有明文。而上開所謂「3年
    後再犯」，只要本次再犯距最近1次觀察、勒戒或強制戒治
    執行完畢釋放，已逾3年者，即該當之，不因其間有無犯第1
    0條之罪經起訴、判刑或執行而受影響（最高法院刑事大法
    庭109年度台上大字第3826號裁定意旨參照）。
三、又依毒品檢驗學上之常規，尿液中含毒品成分反應所使用之
    檢驗方法，對於受檢驗者是否確有施用毒品行為之判斷，在
    檢驗學常規上恆有絕對之影響。其以酵素免疫分析或薄層定
    性分析等方式為初步篩檢者，因具有相當程度偽陽性之可能
    ，如另以氣（液）相層析、質譜分析等較具公信力之儀器為
    交叉確認，因出現偽陽性反應之機率極低，核足據為對涉嫌
    人不利之認定；再者，依據西元2018年美國FDA 網站公布尿
    液中於施用第一級毒品海洛因後可檢出之時限為1至3天，有
    行政院衛生福利部食品藥物管理署民國108年1月31日FDA管
    字第1089000957號函在卷參照，均併說明。
四、經查：
㈠、被告曾愷亭於111年3月13日16時10分許為警採集之尿液，經
    正修科技大學超微量研究科技中心先以酵素免疫分析法為初
    步檢驗，再以液相層析串聯式質譜法確認檢驗結果，確呈嗎
    啡陽性反應，嗎啡檢出濃度為1,842ng/ml，有該中心111年4
    月1日尿液檢驗報告（原始編號：岡111K128號）、高雄市政
    府警察局岡山分局執行尿液採驗同意書、橋頭分駐所偵辦毒
    品案件嫌疑犯尿液採證取號代碼對照表（取號代碼：岡111K
    128號）在卷可憑。依前揭說明，本件即可排除偽陽性反應
    產生之可能。而依上開尿液檢驗結果顯示，被告尿液中所呈
    現嗎啡濃度，明顯逾濫用藥物尿液檢驗作業準則第18條規定
    之海洛因陽性判定標準即「嗎啡濃度300ng/ml以上」，足認
    被告確有於上開採尿時回溯72小時內某時（不含公權力拘束
    期間；聲請意旨記載「回溯96小時」，予以更正），在不詳
    地點，以不詳方式，施用海洛因1次無訛。至於被告於警詢
    辯稱：最後一次施用海洛因是111年3月6日清晨4至5點左右
    云云，與可以檢驗出陽性反應之時間並不相當，所辯顯為卸
    責，不足採信。準此，被告於前揭時間施用海洛因之犯行，
    洵堪認定。
㈡、又被告前因施用毒品案件，經裁定送觀察、勒戒後，認無繼
    續施用毒品之傾向，於94年1月26日執行完畢釋放，並經臺
    灣高雄地方檢察署檢察官於以94年度毒偵緝字第14號不起訴
    處分確定，迄今並無再為觀察、勒戒或強制戒治處遇之紀錄
    ，有臺灣高等法院被告前案紀錄表在卷可稽，本件係被告於
    前開觀察、勒戒執行完畢釋放3年後所為，依前揭說明，縱
    被告其間因犯施用毒品罪經起訴、判刑或執行，仍應依毒品
    危害防制條例第20條第3項規定，再予適用觀察、勒戒之機
    會。
㈢、本件聲請書載明被告經合法通知並未到庭，認不宜給予附命
    戒癮治療之緩起訴處分（如附件）。而依卷證資料所示，被
    告於前述觀察、勒戒執行完畢釋放後，已多次因施用毒品案
    件，經法院判處罪刑確定並執行完畢，最近一次甫於108年1
    2月19日假釋交付保護管束出監，保護管束於109年3月11日
    期滿，同有上開前案紀錄表存卷供參，則被告屢犯施用毒品
    犯行，已多次入監執行，仍未能矯正惡習，可見其戒絕毒癮
    之意志不堅、自制力薄弱，又偵查中經傳喚無正當理由未到
    ，亦有點名單、詢問筆錄、送達證書等件在卷可憑，難認其
    有面對本案並正視其患有毒癮之事實，亦難認日後可遵期到
    指定之醫療機構完成戒癮治療。從而，檢察官未給予附命戒
    癮治療或其他條件之緩起訴處分，而聲請觀察、勒戒，以監
    禁式之治療方式，求短時間內隔絕被告之毒品來源，務使其
    專心戒除毒癮，核屬其裁量權之適法行使，形式上亦無裁量
    恣意或濫用之情，於法有據。
五、綜上所述，本件聲請為有理由，應予准許，依毒品危害防制
    條例第20條第3項、第1項，裁定如主文。
中　　華　　民　　國　　111 　年　　10　　月　　24　　日
                  刑事第三庭  法　官  林青怡
以上正本證明與原本無異。
如不服本裁定，應於收受送達後5 日內向本院提出抗告狀。
中　　華　　民　　國　　111 　年　　10　　月　　24　　日
　　　　　　　　　　　　　　　書記官　郭素蓉　
【附件】聲請書乙份